ACORDAO-COMPLETO-2393729

ACÓRDÃO 1415/2020 ATA 5/2020 - SEGUNDA CÂMARA

VISTOS, relatados e discutidos estes autos de processo de admissão de servidores para a Escola Agrotécnica Federal de São Cristóvão.
ACORDAM os ministros do Tribunal de Contas da União, reunidos em sessão da 2ª Câmara, diante das razões expostas pela relatora, e com fundamento da Constituição Federal, art. 71, III e IX, e na Lei 8.443/1992, arts. 1º, V, e 39, I, em:
9.1. considerar prejudicado, por perda de objeto, o exame de mérito do ato de Mércia Miriam Gama Bispo;
9.2. considerar legal o ato de Gilberto Mazoco Jubini e determinar o seu registro;
9.3. determinar à Secretaria de Fiscalização de Pessoal que proceda à seguinte correção no sistema e-Pessoal: onde se lê “Mércia Mirian Gama Bispo”, leia-se “Mércia Miriam Gama Bispo”;
9.4. dar ciência à Escola Agrotécnica Federal de São Cristóvão da observância cogente, em eventual aproveitamento de candidatos aprovados em concurso realizado por outro órgão, dos requisitos estabelecidos por este Tribunal, por meio da Decisões 633/1994 e 212/1998, além do Acórdão 569/2006-TCU-Plenário, sob pena de responsabilização dos administradores que efetuaram as nomeações.

Atos de admissão de servidores da Escola Agrotécnica Federal de São Cristóvão - EAFSC, sendo um com análise prejudicada, por perda de objeto, e outro com aproveitamento irregular de candidato aprovado em concurso realizado por outra instituição federal de ensino.

Segunda Câmara

3. Interessados: Gilberto Mazoco Jubini (CPF XXX.184.477-XX) e Mércia Miriam Gama Bispo (CPF XXX.947.355-XX).

13.1. Ministros presentes: Augusto Nardes (na Presidência), Raimundo Carreiro e Ana Arraes (Relatora).
13.2. Ministro-Substituto convocado: Augusto Sherman Cavalcanti.
13.3. Ministro-Substituto presente: André Luís de Carvalho.

ANA ARRAES

Trata-se dos atos de admissão de Mércia Miriam Gama Bispo e Gilberto Mazoco Jubini no quadro de pessoal da Escola Agrotécnica Federal de São Cristóvão - EAFSC, nos cargos de Professor de Primeiro e Segundo Graus e Professor de Ensino Primário e Pré-Primário.
2.	A instrução elaborada pela auditoria da Secretaria de Fiscalização de Pessoal - Sefip (peça 7) , que contou com a anuência de diretor da unidade (peça 8) está assim disposta:
“INTRODUÇÃO
1.	Trata-se dos atos de admissão de Mércia Mirian Gama Bispo (CPF XXX.947.355-XX) e Gilberto Mazoco Jubini (CPF XXX.184.477-XX) ao quadro de pessoal da Escola Agrotécnica Federal de São Cristóvão (EAFSC) , nos cargos de professor de primeiro e segundo grau e professor de ensino primário e pré-primário.  
2.	Os atos foram submetidos à apreciação do Tribunal de Contas da União (TCU) para fim de registro, de acordo com o art. 71, inciso III, da Constituição Federal. O cadastramento e a disponibilização ao TCU ocorreram por intermédio do Sistema de Apreciação e Registro de Atos de Admissão e Concessões (Sisac) , na forma dos arts. 2o, caput e inciso I, e 4o, caput, da Instrução Normativa - TCU 55/2007.
EXAME TÉCNICO
3.	Os procedimentos para exame, apreciação e registro de atos de pessoal encontram-se estabelecidos na Instrução Normativa - TCU 55/2007 e na Resolução - TCU 206/2007. Em seus arts. 4o, § 2o, e 3o, § 3o, respectivamente, essas normas dispõem que os atos de pessoal disponibilizados por meio do Sisac devem ser submetidos a crítica automatizada do próprio sistema, com base em parâmetros predefinidos.
4.	Relativamente aos atos de admissão de pessoal, as rotinas de crítica das informações cadastradas no Sisac foram elaboradas e validadas levando-se em conta as peculiaridades desses atos. Os itens de verificação do sistema compreendem prazos e fundamentos legais, assim como eventuais ocorrências de acumulação. Trata-se de verificações mais abrangentes, minuciosas e precisas do que aquelas que podem ser realizadas por mãos humanas, proporcionando um nível de segurança ainda maior.
5.	Além da crítica automatizada, há verificação humana adicional no caso de haver alertas do sistema ou informações não formatadas, como esclarecimentos do gestor ou do controle interno. 
6.	As críticas também consideram os registros do Sistema Integrado de Administração de Recursos Humanos (Siape) . O Siape disponibiliza informações atualizadas, diferentemente, portanto, do Sisac, que apresenta informações do momento de registro do ato. Essa confrontação com o Siape fornece uma visão atual e verdadeira da situação, o que permite descaracterizar irregularidades e inconsistências que, embora constantes do Sisac, já foram sanadas.
7.	Os atos agora analisados receberam parecer do controle interno pela ilegalidade em decorrência do aproveitamento do candidato Gilberto Mazoco Jubini em outra instituição de ensino diferente da instituição para a qual prestou concurso público, sem previsão em edital e da acumulação de cargos de professora na EAFSC e na Secretaria de Estado da Educação de Sergipe (SEED/SE) pela Sra. Mércia Mirian Gama Brito, contabilizando mais de sessenta horas semanais.
8.	Em virtude dessa constatação, foi realizada diligência ao órgão para que encaminhasse ao Tribunal os seguintes documentos (Ofício SEFIP-D/92, de 19/3/2010, peça 1, p.9 e 11) :
a)	Para Mércia Mirian Gama Brito: cópia do documento que criou a vaga, da portaria de admissão, do documento que comprova o efetivo exercício, do edital do concurso, do documento de homologação do resultado, da portaria de prorrogação da validade, da portaria de admissão, do documento que comprova o efetivo exercício; esclarecimentos sobre as ilegalidades apontadas pelo controle interno, acompanhados dos documentos comprobatórios;
b)	Para Gilberto Mazoco Jubini: esclarecimentos sobre as ilegalidades apontadas pelo controle interno, acompanhados dos documentos comprobatórios.
9.	Em resposta à diligência, a unidade encaminhou o Ofício 073/2010/IFES/CGRH, de 6/5/2010 (peça 1, p. 12-51) , contendo:
a)	Para a servidora Mercia Mirian Gama Bispo: ação judicial que embasou a nomeação da candidata após a vaga para a qual prestou concurso ser ocupada por outro professor com desvio de função (peça 2, p. 17-27) ; declaração de acumulação de cargos (peça 2, p. 38) , portaria de nomeação (peça 2, p. 41) , pedido de redução de carga horária de duzentas para 160 horas mensais (peça 2, p. 42-45) ;
b)	Para o servidor Gilberto Mazoco Jubini: cópia autenticada da autorização de aproveitamento, emitida e autenticada pela Universidade Federal do Paraná, instituição para a qual o servidor em tela prestou concurso público e foi aprovado (peça 1, p. 15) ; Ofício Circular 109/2008/DAPE/SETEC/MEC que tem por assunto as orientações e procedimentos de nomeação e posse de candidatos aprovados em concursos públicos vigentes à época (peça 1, p. 16-18) ; Portaria MEC 1500, de 10/12/2008 (peça 1, p. 19-27) .
10.	A análise dos documentos acostados aos autos revela que a acumulação de cargos da Sra. Mercia Mirian Gama Bispo encontra respaldo na legislação vigente pois trata da acumulação de dois cargos de professor com horários compatíveis, respeitado o teto remuneratório, em conformidade como o estabelecido pelo art. art. 37, incisos XI, XVI, alínea ‘a’, XVI, parte final da Constituição Federal de 1988, podendo seu ato de admissão receber a chancela de legalidade e ser registrado.
11.	Em relação ao Sr. Gilberto Mazoco Jubini, o Tribunal entende que o aproveitamento de candidatos aprovados em concurso realizado por outro órgão somente poderá alcançar cargos que tenham seu exercício previsto para as mesmas localidades em que terão exercício os servidores do órgão promotor do certame, desde que observados, impreterivelmente, todos os requisitos fixados pela Decisão Normativa/TCU 212/1998 – Plenário, que diz que:
é legal o aproveitamento de candidatos aprovados em concurso realizado por outro órgão, desde que dentro do mesmo Poder, para provimento de cargo idêntico àquele para o qual foi realizado, que tenha iguais denominação e descrição e que envolva as mesmas atribuições, competências, direitos e deveres, de tal modo que se exijam idênticos requisitos de habilitação acadêmica e profissional e sejam observadas a ordem de classificação e a finalidade ou destinação prevista no edital, que deverá antever a possibilidade desse aproveitamento (Acórdão 569/2009-TCU-Plenário, de relatoria do Ministro Aroldo Cedraz) . 
12.	Com base nos documentos acostados aos autos, não restou comprovado que foram respeitadas as orientações da Decisão Normativa/TCU 212/1998 – Plenário para a admissão do Sr. Gilberto Mazoco Jubini, motivo pelo qual entende-se necessário chamar em audiência o Sr. José Aelmo Gomes dos Santos, CPF XXX.357.655-XX, gestor responsável pela contratação à época, para que apresente suas razões de justificativa para a admissão do Senhor Gilberto Mazoco Jubini (CPF XXX.184.477-XX) ao quadro de pessoal da Escola Agrotécnica Federal de São Cristóvão, no cargo de professor de ensino primário e pré-primário, sendo que não restou comprovado que: a) o interessado foi aproveitado para cargo idêntico ao cargo para o qual prestou concurso público; b) houve prévia autorização no edital do concurso para o aproveitamento do candidato; c) o servidor foi aproveitado na mesma localidade do órgão promotor do certame; d) o cargo para o qual o interessado foi aproveitado é idêntico àquele para o qual realizou concurso público, tem igual denominação e descrição e envolve as mesmas atribuições, competências, direitos e deveres, de tal modo que exige idênticos requisitos de habilitação acadêmica e profissional; e) foram observadas a ordem de classificação e a finalidade ou destinação prevista no edital. 
13.	Tendo em vista que a admissão no cargo se deu em 2008, faz-se necessário realizar oitiva do interessado Gilberto Mazoco Jubini (CPF XXX.184.477-XX) para que se manifeste nos autos frente às irregularidades apontadas acima.
CONCLUSÃO
14.	A abrangência e a profundidade das verificações levadas a efeito fundamentam convicção de que o Sr. José Aelmo Gomes dos Santos, CPF XXX.357.655-XX, seja chamado em audiência, para que apresente suas razões de justificativa para a admissão de Gilberto Mazoco Jubini (CPF XXX.184.477-XX) ao quadro de pessoal da Escola Agrotécnica Federal de São Cristóvão, no cargo de professor de ensino primário e pré-primário, sendo que não restou comprovado que os requisitos fixados pela Decisão Normativa TCU 212/1988 – Plenário foram cumpridos; e seja feita oitiva do interessado Gilberto Mazoco Jubini (CPF XXX.184.477-XX) para que se manifeste nos autos quanto às irregularidades apontadas. 
PROPOSTA DE ENCAMINHAMENTO 
15.	Ante o exposto, propõe-se:
a)	chamar em audiência o Sr. José Aelmo Gomes dos Santos, CPF XXX.357.655-XX, gestor responsável pelas contratações à época, com fundamento no art. 71, inciso III, da Constituição Federal, art. 11 da Lei 8.443/1992 e no art. 157 do Regimento Interno do Tribunal de Contas da União, para que apresente, dentro do prazo de trinta dias, razões de justificativa para a admissão do Senhor Gilberto Mazoco Jubini (CPF XXX.184.477-XX) ao quadro de pessoal da Escola Agrotécnica Federal de São Cristóvão, no cargo de professor de ensino primário e pré-primário, sendo que não restou comprovado que:
a.1)	o interessado foi aproveitado para cargo idêntico ao cargo para o qual prestou concurso público;
a.2)	houve prévia autorização no edital do concurso para o aproveitamento do candidato;
a.3)	o servidor foi aproveitado na mesma localidade do órgão promotor do certame;
a.4)	o cargo para o qual o interessado foi aproveitado é idêntico àquele para o qual realizou concurso público, tem igual denominação e descrição e envolve as mesmas atribuições, competências, direitos e deveres, de tal modo que exige idênticos requisitos de habilitação acadêmica e profissional; 
a.5)	foram observadas a ordem de classificação e a finalidade ou destinação prevista no edital;
b)	realize oitiva do Sr. Gilberto Mazoco Jubini (CPF XXX.184.477-XX) , com fundamento no art. 71, inciso III, da Constituição Federal, art. 11 da Lei 8.443/1992 e no art. 250 do Regimento Interno do Tribunal de Contas da União, para que se manifeste nos autos, dentro do prazo de trinta dias, em relação a sua admissão ao quadro de pessoal da Escola Agrotécnica Federal de São Cristóvão, no cargo de professor de ensino primário e pré-primário, sendo que não restou comprovado que:
b.1)	o interessado foi aproveitado para cargo idêntico ao cargo para o qual prestou concurso público;
b.2)	houve prévia autorização no edital do concurso para o aproveitamento do candidato;
b.3)	o servidor foi aproveitado na mesma localidade do órgão promotor do certame;
b.4)	o cargo para o qual o interessado foi aproveitado é idêntico àquele para o qual realizou concurso público, tem igual denominação e descrição e envolve as mesmas atribuições, competências, direitos e deveres, de tal modo que exige idênticos requisitos de habilitação acadêmica e profissional; 
b.5)	foram observadas a ordem de classificação e a finalidade ou destinação prevista no edital;’
3.	O Ministério Público junto ao TCU discordou da proposta da unidade técnica (peça 10) , no seguinte sentido:
	‘Tratam os autos de processo consolidado com admissões realizadas pela então Escola Agrotécnica Federal de São Cristóvão – EATFSC/MEC, atualmente campus do Instituto Federal de Educação, Ciência e Tecnologia de Sergipe - IFSE.
2.	A Secretaria de Fiscalização de Pessoal – Sefip opina pela legalidade e registro do ato de admissão de Mércia Miriam Gama Bispo, no cargo de professora de 1.º e 2.º graus (peça n.º 5) .
3.	Em consulta ao sistema Siape, verificamos o falecimento da ex-servidora em 31/01/2019, sem instituição de pensão civil até o momento (peça n.º 9) . Entendemos que a apreciação do ato de peça n.º 5 restou prejudicada, por perda de objeto. Cabe, ainda, determinação à Sefip para promover a correção do nome da interessada no sistema Sisac.
4.	Quanto à admissão de Gilberto Mazoco Jubini, ocorrida a partir de 31/12/2008, o órgão de controle interno opinou pela ilegalidade do ato de peça n.º 4, ante o seguinte fundamento, cujo teor trasladamos ipsis literis:
‘Constatamos que não há previsão no edital de convocação do concurso de possibilidade de aproveitamento dos candidatos aprovados por outra instituição de ensino federal. Em razão disso, não foi juntada ao processo cópia autenticada de autorização emitida pela Universidade Federal de Sergipe para o aproveitamento, pelo EAFSC/SE, do candidato aprovado em seu concurso público, o que configura irregularidade. Tal entendimento é consolidado na jurisprudência do TCU, a exemplo do Acórdão 1008/2006-TCU-Primeira Câmara’.
5.	Ao apreciar o feito, a Sefip opina pela realização de audiência do gestor da EATFSC responsável pela nomeação do servidor Gilberto Mazoco Jubini, bem como pela oitiva do próprio servidor admitido. No entender da unidade técnica, não foram observadas as exigências previstas na Decisão Normativa TCU n.º 212/1998 – Plenário – para o aproveitamento de candidato aprovado de outro concurso público.
6.	Com as devidas vênias, compreendemos que ambas as medidas propostas pela Sefip restariam infrutíferas nesse momento.
7.	O servidor Gilberto Mazoco Jubini foi nomeado para o cargo efetivo de professor de ensino primário e pré-primário em 31/12/2008, havendo tomado posse e entrado em exercício no mesmo dia (peça n.º 4) . Passados mais de dez anos, o interessado já adquiriu estabilidade no cargo e não vislumbramos nos autos nenhum indício de má-fé por parte do interessado e nem da administração.
8.	Entendemos que, mesmo na hipótese de negativa de registro, não seria possível a perda do cargo pelo servidor, até porque eventual mácula no processo de admissão e de posse do candidato decorreram de ato da administração, não se podendo imputar ao interessado nenhum ônus decorrente de possível falha administrativa. Por isso, opinamos pela legalidade e registro do ato de peça n.º 4.
9.	Quanto à possível imputação de responsabilidade ao Senhor José Aelmo Gomes dos Santos, gestor de pessoal à época, vislumbramos alguns atenuantes nos autos que nos levam a opinar pela dispensa de outras medidas sancionadoras.
10.	Em princípio, verificamos que o aproveitamento do candidato Gilberto Mazoco Jubini, aprovado em 9.º lugar para o cargo de ensino médio, técnico e tecnológico, em concurso realizado pela Universidade Federal do Paraná – UFPR, para a então Escola Agrotécnica Federal de São Cristóvão, ocorreu em conformidade com procedimento autorizado pelo Ofício-Circular n.º 109/22008/DAPE/SETEC/MEC, de 16/12/2008 (fls. 16/18 da peça n.º 1) . Ademais, ao liberar o candidato aprovado para tomar posse na EATFSC, a UFPR consignou que não houve nenhum prejuízo aos demais candidatos aprovados no concurso da UFPR, visto que os 4 primeiros lugares foram nomeados e os aprovados de 5.º a 8.º lugares declararam expressamente que não tinham interesse em serem nomeados pela EATFSC (fl. 15 da peça n.º 1) .
11.	Ademais, suscitamos que, nos termos do incidente de uniformização de jurisprudência firmado pelo Acórdão 1441/2016-TCU-Plenário, teria ocorrido a prescrição de eventual pretensão punitiva no presente caso, uma vez que a nomeação do candidato ocorreu em 31/12/2008 e já se passaram os dez anos previstos no artigo 205 do Código Civil atualmente em vigor. Além disso, não vislumbramos a ocorrência de nenhuma causa de suspensão ou de interrupção do referido prazo decenal.
12.	Pelo entendimento firmado pela Corte de Contas, a interrupção do prazo prescricional em questão decorreria de ato de citação, audiência ou oitiva da parte, o que a unidade técnica somente propõe depois de ultrapassados os dez anos. Além disso, como não houve nenhum chamamento do responsável aos autos, também não se configurou a hipótese de suspensão de prazo prevista no item 9.1.5 do referido acórdão, que se materializaria na apresentação de elementos adicionais de defesa pelo gestor. Por fim, o item 9.1.7 da mesma deliberação estipula que o prazo de dez anos é aplicável, de imediato, aos processos novos, bem como aos pendentes de decisão de mérito ou de apreciação de recurso pelo Tribunal.
13.	Portanto, repisamos que restaria inócua qualquer medida tendente à responsabilização do gestor, na presente situação.
14.	Por todo o exposto, com as vênias de estilo por divergir do encaminhamento proposto pela Sefip às peças n.ºs 7 e 8, esta representante do Ministério Público de Contas sugere ao Tribunal que:
	13.1. considere prejudicada, por perda de objeto, a apreciação do ato de admissão de Mércia Miriam Gama Bispo (CPF n.º XXX.947.355-XX) – peça n.º 5, ante o falecimento da ex-servidora a partir de 31/01/2019, determinando-se à Sefip que proceda à correção do nome da interessada no sistema Sisac;
	13.2. considere legal e ordene o registro da admissão de Gilberto Mazoco Jubini – CPF n.º XXX.184.477-XX – peça n.º 4.”
	É o relatório.

não há.

Procuradora-geral Cristina Machado da Costa e Silva.

PESSOAL. ADMISSÃO. UM ATO COM APRECIAÇÃO PREJUDICADA POR PERDA DE OBJETO. OUTRO COM APROVEITAMENTO IRREGULAR DE CANDIDATO APROVADO EM CONCURSO PÚBLICO REALIZADO POR OUTRA INSTITUIÇÃO FEDERAL DE ENSINO SUPERIOR. CARÁTER EXCEPCIONAL DO ATO. LEGALIDADE. REGISTRO. DETERMINAÇÕES.

ATOS DE ADMISSÃO (ADS)

Secretaria de Fiscalização de Pessoal- Sefip.

Trata-se de processo de admissão de Mércia Miriam Gama Bispo e Gilberto Mazoco Jubini no quadro de pessoal da Escola Agrotécnica Federal de São Cristóvão - EAFSC, nos cargos de Professor de Primeiro e Segundo Graus e Professor de Ensino Primário e Pré-Primário, respectivamente.
2.	O Controle Interno manifestou-se pela ilegalidade do ato de Mércia Miriam Gama Bispo em razão da acumulação de cargos de Professor na EAFSC e na Secretaria de Estado da Educação de Sergipe (SEED/SE) , contabilizando mais de sessenta horas semanais, e pela ilegalidade do ato de Gilberto Mazoco Jubini em decorrência do aproveitamento do candidato em outra instituição de ensino diferente da instituição para a qual prestou concurso público, sem previsão em edital. 
3.	Após a realização de diligências saneadoras e a análise dos documentos acostados aos autos, a Secretaria de Fiscalização de Pessoal - Sefip considerou que a acumulação de cargos de Mércia Bispo encontra respaldo na legislação e que, quanto ao ato de Gilberto Jubini, não restou comprovado haverem sido respeitadas as orientações da Decisão Normativa-TCU 212/1998, motivo pelo qual foi proposta a realização de audiência de José Aelmo Gomes dos Santos, gestor responsável pela contratação à época, e a oitiva do interessado.
4.	O Ministério Público junto ao TCU - MPTCU discordou do que propusera a unidade instrutiva.
5.	Em relação ao ato de Mércia Miriam Gama Bispo, o Parquet especializado apontou que, em consulta ao sistema Siape, se verificou o falecimento da ex-servidora em 31/01/2019, sem instituição de pensão civil até o momento, restando prejudicada a apreciação do ato de peça, por perda de objeto. Propôs, ainda, determinação à Sefip para promover a correção do nome da interessada no sistema e-Pessoal, com vistas a constar “Mércia Miriam Gama Bispo”.
6.	Quanto ao ato de Gilberto Mazoco Jubini, o MPTCU entendeu que as medidas propostas pela Sefip restariam infrutíferas nesse momento, tendo em vista o transcurso de tempo de mais de dez anos, o interessado ter adquirido estabilidade no cargo e ter ocorrido a prescrição de eventual pretensão punitiva ao gestor de pessoal responsável pelo ato. Em decorrência, propôs considerar legal o ato e ordenar o seu registro.
7.	Com as devidas vênias à unidade técnica, acompanho a proposta da Procuradoria, sem embargo dos destaques nas razões de decidir que faço a seguir.
II
8.	Com relação ao ato de Mércia Bispo, consta nos autos que a ex-servidora faleceu em 31/01/2019, sem ter instituído pensão civil até o momento (peça 9) .
9.	Ante o exposto, acompanho a proposta do MPTCU de considerar prejudicado o ato de admissão, por perda de objeto, em razão do referido falecimento.
10.	Quanto ao ato de Gilberto Jubini, o Controle Interno identificou que não havia previsão de aproveitamento dos candidatos do concurso em outra instituição de ensino federal e que não foi juntada ao processo cópia autenticada de autorização emitida pela Universidade Federal de Sergipe para o aproveitamento, pela EAFSC/SE, do candidato aprovado em seu concurso público.
11.	A Sefip propôs a realização de audiência do gestor daquela escola responsável pela nomeação e a oitiva do próprio servidor admitido. No entender da unidade técnica, não foram observadas as exigências previstas na Decisão Normativa TCU 212/1998 para o aproveitamento de candidato aprovado em outro concurso público.
12.	O MPTCU discordou da proposta por entender que as medidas propostas pela unidade instrutiva restariam infrutíferas nesse momento. Alegou: passaram-se mais de dez anos, o interessado já adquiriu estabilidade no cargo e não se vislumbra nos autos nenhum indício de má-fé por parte do interessado e nem da Administração.
13.	Em adição, o Parquet entendeu que, mesmo na hipótese de negativa de registro, não seria possível a perda do cargo pelo servidor, até porque eventual mácula no processo de admissão e de posse do candidato decorreram de ato da Administração, não se podendo imputar ao interessado nenhum ônus decorrente de possível falha administrativa, motivo pelo qual propôs que o ato fosse considerado legal com o seu respectivo registro.
14.	No que diz respeito a possível imputação de responsabilidade ao gestor de pessoal à época, o MPTCU considerou que o aproveitamento do candidato ocorreu em conformidade com o Ofício-Circular 109/22008/DAPE/SETEC/MEC, de 16/12/2008 (fls. 16/18 da peça 1) , que não houve prejuízo aos demais candidatos aprovados no concurso da UFPR e que ocorreu a prescrição de eventual pretensão punitiva. 
15.	Consta nos autos que o servidor foi aprovado, pelo edital 206/2008, para o cargo de Professor do Ensino Médio, Técnico e Tecnológico, área de estudo Matemática, na Universidade Federal do Paraná - UFPR (peça 1, pg. 15) e foi aproveitado para exercer cargo na Escola Agrotécnica Federal de São Cristóvão - EATFSC/MEC.
16.	Em relação ao aproveitamento de candidatos aprovados em concurso, o Tribunal firmou o seguinte entendimento no Acórdão 569/2006-TCU-Plenário (rel. ministro Ubiratan Aguiar - grifos acrescidos) :
“9.2. firmar entendimento, no sentido de que o aproveitamento de candidatos aprovados em concurso realizado por outro órgão, somente poderá alcançar cargos que tenham seu exercício previsto para as mesmas localidades em que terão exercício os servidores do órgão promotor do certame, desde que observados, impreterivelmente, todos os requisitos fixados pela Decisão Normativa/TCU n.º 212/1998 - Plenário, quais sejam: ‘é legal o aproveitamento de candidatos aprovados em concurso realizado por outro órgão, desde que dentro do mesmo Poder, para provimento de cargo idêntico àquele para o qual foi realizado, que tenha as iguais denominação e descrição e que envolva as mesmas atribuições, competências, direitos e deveres, de tal modo que se exijam idênticos requisitos de habilitação acadêmica e profissional e sejam observadas a ordem de classificação e a finalidade ou destinação prevista no edital, que deverá antever a possibilidade desse aproveitamento’.”
17.	Mais recentemente, por meio do Acórdão 1618/2018-TCU-Plenário, de relatoria do ministro Vital do Rêgo, este Tribunal respondeu ao consulente que (grifos acrescidos) :
“9.2.3. o aproveitamento de candidatos aprovados em concursos púbicos:
9.2.3.1. requer previsão expressa no edital do concurso de onde serão aproveitados os candidatos e a observância da ordem de classificação, a finalidade ou a destinação prevista no edital;
9.2.3.2. deve ser devidamente motivado, restringir-se a órgãos/entidades do mesmo Poder e ser voltado ao provimento de cargo idêntico àquele para o qual foi realizado o concurso, ou seja, de mesma denominação e que possuam os mesmos requisitos de habilitação acadêmica e profissional, atribuições, competências, direitos e deveres;
9.2.3.3. somente poderá alcançar cargos que tenham seu exercício previsto para as mesmas localidades em que tenham exercício os servidores do órgão/entidade promotor do certame;”
18.	De fato, assiste razão à Sefip no sentido de que o ato do interessado não observou todas as condições previstas na jurisprudência desta Corte de Contas.
19.	Contudo, apesar de ter verificado a inobservância de alguns dos requisitos constantes da jurisprudência acima indicada, observo que o aproveitamento de Gilberto Mazoco Jubini na EAFSC se deu com algumas atenuantes: (a)  observância da ordem de classificação dos candidatos devidamente aprovados em concurso; e (b) presunção de boa-fé que recai sobre o servidor admitido, vez não existir evidências de que tenha concorrido para a consecução dos fatos.
20.	Além disso, a nomeação do interessado aconteceu há mais de 10 anos (dezembro de 2008) e disponibilizado para esta Corte há mais de 7 anos (junho de 2012) , estando o interessado, já plenamente incorporado à instituição e à nova região para a qual se deslocou, na legítima presunção da legalidade de sua admissão.
21.	Há que se enfatizar, também, que o interessado não contribuiu para o a irregularidade verificada, de responsabilidade única e exclusiva da Administração.
22.	Diante do exposto, não parece ser razoável julgar a admissão irregular, em observância aos princípios da segurança jurídica, da estabilidade das relações, da tutela da boa-fé e da razoabilidade.
23.	De fato, em ocasiões similares, esta Corte optou por não determinar a anulação de admissões irregulares, a exemplo dos Acórdãos 868/2003, 2.171/2011 e 6.764/2011, todos da 2ª Câmara.
24.	Nessas condições, e considerando as peculiaridades do caso concreto, especialmente a presunção de boa-fé do servidor, entendo poder este Tribunal considerar excepcionalmente legal a admissão em exame.
25.	Por fim, deve ser expedida ciência à EAFSC da observância cogente, em eventual aproveitamento de candidatos aprovados em concurso realizado por outro órgão, dos requisitos estabelecidos por este Tribunal, por meio da Decisões 633/1994 e 212/1998 e Acórdão 569/2006-TCU-Plenário, sob pena de responsabilização dos administradores que efetuaram as nomeações.
Diante do exposto, acolho os pareceres e VOTO por que o Tribunal adote a minuta de deliberação que ora submeto a este colegiado.
TCU, Sala das Sessões Ministro Luciano Brandão Alves de Souza, em 3 de março de 2020.
ANA ARRAES 
Relatora